【裁判字號】    88,重訴,36
【裁判日期】    890301
【裁判案由】    返還保證金
【裁判全文】
臺灣苗栗地方法院民事判決  八十八年度重訴字第三十六號
    原      告  泰業營造股份有限公司
    法定代理人  丙○○
    訴訟代理人  甲○○
    被      告  乙○○
                            .
右當事人間請求返還保證金事件，本院判決如左：
    主      文
被告應給付原告新台幣壹仟萬元及自民國八十五年九月六日起至清償日止，按年息百分之五
計算之利息。
訴訟費用由被告負擔。
    事      實
甲、原告方面：
一、聲明：
    被告應返還原告新台幣（下同）一千萬元及自民國八十五年九月六日起至清償日止，按
    年息百分之五計算之利息。
二、陳述：
   （一）原告向被告承攬座落於苗栗縣頭份鎮○○段興隆小段二九二之一號東興山莊開發
        雜項工程，總工程款為一億兩千四百二十萬元，約定於八十五年九月二十日為開工
        起算日，原告於訂約後即簽發發票日為八十五年九月六日，面額為一千萬元之支票
        交予被告充作保證金，該支票屆期業已兌現，原告並依約於八十五年九月初送件申
        請開工證明，歷經多日，未見下文，曾往查詢，方悉被告將上述開工申請資料擅自
        取回，致開工之申請無法進行，原告多次徵詢，被告均藉故拒絕，至今已逾四年，
        迄今仍未履行，而原告所給付之保證金又未返還。
   （二）按本件契約核屬承攬契約，被告未配合履行提出相關開工文件及土地資料之義務
        ，致本件工程無法申請開工，工程懸宕至今，經定期催告，仍未履行，爰依民法第
        五百零七條、二百二十六條、二百五十六條、二百五十八條之規定，解除本件工程
        合約，並依民法第二百五十九條解除契約後回復原狀之規定，訴請被告返還系爭工
        程保證金一千萬元，以及自受領日（即八十五年九月六日）起按年息百分之五計算
        之利息。
三、證據：提出東興山莊開發雜項工程合約書影本、支票影本、律師函、縣政府政風處陳情
    書、存證信函及回執影本各乙份為證。
乙、被告方面：
    被告未於最後言詞辯論期日到場，據其之前到庭辯論，所為聲明、陳述如左：
一、聲明：原告之訴駁回。
二、陳述：該工程合約是被告簽的，原告簽發充作工程保證金之票據，業經兌現無訛，惟目
    前還款有困難。
丙、本院依職權訊問證人張慶秀、併向苗栗縣卓蘭鎮戶政事務所調閱張慶秀及被告全戶戶籍
    謄本。
    理      由
甲、程序部份：
一、依民事訴訟法第一百三十七條之規定，送達於住、居所、事務所或營業所不獲會晤應受
    送達人者，得將文書付與有辨別事理能力之同居人或受僱人。本件返還保證金事件，原
    告於八十七年十月十五日以支付命令聲請狀聲請本院核發對被告之支付命令，本院於八
    十七年十月二十日核准在案，該支付命令及繕本於八十七年十月二十九日下午三時送達
    被告乙○○位於苗栗縣卓蘭鎮○○里○○路一號之住所，由其兄長張慶秀先生代收，惟
    據證人張慶秀到庭證稱：其住苗栗縣卓蘭鎮西坪里二鄰西坪十六號之前係住在苗栗縣卓
    蘭鎮○○路一號，八十七年十月十日即搬至苗栗縣卓蘭鎮西坪里二鄰西坪十六號，戶口
    是八十八年八月才遷入，對於本院八十七年促字第九一五三號支付命令八十七年十月二
    十九日下午三時送達之證書不是其親自代收，印象中也沒有代收過法院送達給被告之文
    書，送達證書上的印章不敢確定是其所有的，八十七年十月二十九日其未住在苗栗縣卓
    蘭鎮○○路一號等語（見本院八十八年十二月二十三日言詞辯論筆錄）。經查被告之兄
    張慶秀並未與被告設同一戶口，有被告及張慶秀之全戶戶籍謄本在卷可稽，且於八十七
    年十月二十九日送達支付命令時，張慶秀並未與被告共同住居一處，是張慶秀並非被告
    之同居人，八十七年十月二十九日對被告支付命令之送達，尚非合法。
    本院非訟中心乃另向被告送達支付命令，經被告於八十八年一月十二日收受，並於八十
    八年一月二十九日異議，有卷附本院八十七年度促字第九一五三號支付命令卷可稽。則
    被告對於支付命令已於法定二十日期間內提出異議，該支付命令失其效力，以原告支付
    命令之聲請，視為起訴。原告謂被告對支付命令之異議已逾期，並非合法云云，容非可
    採，合先敘明。
二、被告無正當理由，未於最後言詞辯論期日到場，核無民事訴訟法第三百八十六條各款所
    列情形，爰依原告之聲請，由其一造辯論而為判決。
乙、得心證之部分：
一、本件原告主張：原告承攬座落於苗栗縣頭份鎮○○段興隆小段二九二之一號東興山莊開
    發雜項工程，總工程款為一億兩千四百二十萬元，約定於八十五年九月二十日為開工起
    算日，原告於訂約後即簽發發票日為八十五年九月六日，面額為一千萬元之支票交予被
    告充作保證金，該支票屆期業已兌現，原告並依約於八十五年九月初申請開工證明，歷
    經多日，方悉被告將上述開工申請資料擅自取回，致開工之申請無法進行，經定期催告
    ，迄今仍未配合履行，而原告所給付之保證金又未返還，為此原告爰依法解除契約等情
    ，業據原告提出東興山莊開發雜項工程合約書、支票、律師函、存證信函、回執等影本
    各一份在卷可稽，被告到庭後對此並不爭執，堪信原告上揭主張為真實。
二、按「工作需定作人之行為始能完成者，而定作人不為其行為時，承攬人得定相當期限，
    催告定作人為之。定作人不於前項期限內為其行為者，承攬人得解除契約。」民法第五
    百零七條定有明文。按本件兩造所締結之契約，核屬工程承攬契約，被告未履行提出相
    關文件及土地資料之義務，致本件工程無法申請開工，工程懸宕至今，經原告定期催告
    ，仍未履行，是原告依上開條文之規定，解除本件工程承攬合約，自屬有據。
三、按契約解除時，當事人雙方有回復原狀之義務，且由他方受領之給付物，應返還之；受
    領之給付為金錢者，應附加自受領時之利息償還之，此觀民法第二百五十九條第一、二
    款規定自明。本件原告依法解除上開工程合約，已如上述，則依上揭民法第二百五十九
    條第一、二款規定，被告自應將受領之工程保證金一千萬元，附加自受領時（八十五年
    九月六日）起之利息返還原告，是原告據以請求被告給付一千萬元及自八十五年九月六
    日起至清償日止，按年息百分之五計算之利息，洵屬有據，應予准許。
四、因本案事證已臻明確，兩造其餘主張陳述及所提之證據，與判決基礎事實與結果無涉，
    自毋庸再逐一審酌，附此敘明。
五、據上論結，本件原告之訴為有理由，依民事訴訟法第三百八十五條第一項前段、第七十
    八條，判決如主文。
中        華        民        國   八十九   年      三       月      一       日
                                      臺灣苗栗地方法院民事庭
~B法      官  許瑞助
右為正本係照原本作成。
如對本判決上訴，須於判決送達後廿日內向本院提出上訴狀。
~B法院書記官  歐樹根
中        華        民        國   八十九   年      三       月      二       日


司法院資訊處製作；財團法人民間司法改革基金會備份。
